【裁判字號】    98,上易,40
【裁判日期】    980415
【裁判案由】    詐欺
【裁判全文】
臺灣高等法院臺南分院刑事判決    98年度上易字第40號
上  訴  人  臺灣臺南地方法院檢察署檢察官
被      告  甲○○
            乙○○
            丙○○
            丁○○
            戊○○
                    現於屏東龍泉郵政90219附22號信箱服役
            己○○
上列上訴人因被告詐欺案件，不服臺灣臺南地方法院97年度易字
第1865號中華民國97年12月11日第一審判決（起訴案號：臺灣臺
南地方法院檢察署97年度偵字第6081號），提起上訴，本院判決
如下：
    主  文
上訴駁回。
    理  由
一、按已經提起公訴或自訴之案件，在同一法院重行起訴者，應
    諭知不受理之判決，刑事訴訟法（以下同）第303條第2款定
    有明文，蓋一事不再理為刑事訴訟法上一大原則，對同一被
    告之一個犯罪事實，祇有一個刑罰權，不容重複裁判，故檢
    察官就同一事實無論在同一法院先後兩次起訴或於一個起訴
    書內重複追訴，法院均應依刑事訴訟法第303條第2款就重行
    起訴部分諭知不受理之判決（55年台非字第176號判例參照
    ）；惟該款所謂已經提起公訴或自訴之案件在同一法院重行
    起訴者，必須先起訴之案件係合法者始足當之，若先起訴之
    案件不合法，則後起訴之案件，自無適用本條款規定之餘地
    （61年台上字第387號判例參照）。
二、次按提起公訴，應由檢察官向管轄法院提出起訴書為之。起
    訴書，應記載左列事項：一、被告之姓名、性別、年齡、籍
    貫、職業、住所或居所或其他足資辨別之特徵。二、犯罪事
    實及證據並所犯法條；起訴時，應將卷宗及證物一併送交法
    院，刑事訴訟法第264條亦定有明文。
三、經查：
  (一)被告甲○○、乙○○、丙○○、丁○○、戊○○及己○○均
    因預見將自己申辦之行動電話門號提供他人使用，有可能遭
    他人利用作為詐騙工具，竟仍不違背其等本意，而基於幫助
    詐欺之不確定故意，分別於原判決附表所示日期，將原判決
    附表所示行動電話門號，出售與真實姓名、年籍不詳之詐騙
    集團成員，以此方法幫助他人從事犯罪；上開不詳姓名、年
    籍人士取得前開行動電話門號後，即與其所屬詐騙集團成員
    共同基於意圖為自己不法所有之犯意聯絡，於原判決附表所
    示時、地，以原判決附表所示方式，詐騙原判決附表所示之
    被害人，致原判決附表所示之被害人分別陷於錯誤，先後將
    原判決附表所示款項匯入原判決附表所示帳戶內，而分別涉
    犯幫助詐欺罪之犯行，業經臺灣臺南地方法院檢察署檢察官
    於97年9月25日以97年度偵字第6081號提起公訴，並於同年
    10月24日以97年度易字第1839號繫屬於臺灣臺南地方法院（
    下稱前案），而該案起訴合法、尚未判決確定等情，又經本
    院依職權調取臺灣臺南地方法院97年度易字第1839號案卷證
    核閱屬實，並有上開案號之起訴書及臺灣高等法院被告前案
    紀錄表各1份在卷可佐。從而，前案起訴合法繫屬於臺灣臺
    南地方法院，且尚未判決確定，可堪認定。
  (二)又嗣後該署檢察官再於97年10月28日以南檢瑞第97偵6081字
    第81773號函（下稱第一函）檢送「前開相同之起訴書正本
    」10份、影印卷宗23宗發文至該院，並經該院於97年10月28
    日收受（下稱本案），該署檢察官旋又於97年12月5日以南
    瑞檢第97偵6081字第91478號函（下稱第二函）表示前函係
    誤將案件送審，請求更正暨將上開卷證檢併前開97年度易字
    第1839號案件辦理等情，有臺灣臺南地方法院檢察署97年10
    月28日南檢瑞第97偵6081字第81773號函及其上蓋有之原審
    法院收文戳章、該署97年12月5日南瑞檢地97偵6081字第914
    78號函在卷足憑。
  (三)關於本案檢察官發文檢送與前案相同之起訴書正本10份、影
    印卷宗23宗至臺南地方法院之性質一節：
    按訴訟行為，乃構成訴訟程序所實施合於訴訟法上定型之
      行為，並足以發生訴訟法上之效果者；訴訟行為規定其方
      式者，係在要求其形式之確實性，並以擔保裁判之公正，
      訴訟行為採書面方式，利於使訴訟行為之內容及其程序臻
      於確實；又文書之方式及其應記載事項，有以法律規定者
      ，稱之為法定程式之文書，起訴書即屬之，此參諸刑事訴
      訟法第264條第2項規定自明；且起訴書係以一定之意思表
      示為內容之文書，為表示文書，用以表示訴訟行為之方式
      ；另起訴，係以案件為對象，請求法院對於特定被告之特
      定犯罪事實，以裁判確定其具體之刑罰權之有無及其範圍
      。查前開第一函係由臺南地方法院檢察署檢察官決行，並
      蓋有該署檢察長關防，檢送97年度偵字第6081號起訴書正
      本10份，影印卷宗23宗提出於臺灣臺南地方法院，該起訴
      書之記載事項亦核與刑事訴訟法第264條第2項之規定相符
      ，且於說明欄一敘明「本件依據刑事訴訟法第264條規定
      辦理」，其起訴之意思表示甚為明確，從而發生訴訟繫屬
      及訴訟關係，法院即有審判之權利及義務。
    複按刑事訴訟之審判，係採彈劾主義，亦即不告不理原則
      ，法院對於被告之行為，應受審判之對象，乃指起訴書所
      記載之被告犯罪事實，是以若起訴書犯罪事實欄內，對此
      項行為已有記載，即為法院應予審判之對象，故審判之範
      圍，應與訴之範圍互相一致；又國家刑罰權，本對於每一
      犯人之每一犯罪而存在，因之，訴之效力，亦就每一被告
      之每一犯罪事實而發生，而刑事訴訟法明定不許其他之人
      再就已經提起公訴或自訴之案件，在同一法院重行起訴，
      以免法院對僅有同一刑罰權之案件，先後為重複之裁判，
      或更使被告遭受二重處罰之危險。準此，本件既已發生訴
      訟繫屬之效力，已如上所述，原審法院即應為裁判。又本
      案與前案起訴書係同一份，就該起訴書內容言之，自屬同
      一案件無疑，乃檢察官就被告涉犯上開罪嫌，向臺灣臺南
      地方法院重行起訴，原審依刑事訴訟法第303條第2款規定
      為不受理判決之諭知，於法並無不當。
  (四)檢察官上訴雖以「案件是否重行起訴，應非專以案件移審時
    由書記官所製作函送法院之函文內容，是否有表達對於先起
    訴之『同一案件』有重複訴請法院審判之意，其理甚明。刑
    事訴訟法第303條第2款所規範之不受理判決，乃均指後起訴
    或自訴之案件，為前起訴或自訴案件效力所及（包括實質上
    一罪或刑法修正前有關牽連犯、連續犯等裁判上一罪之情形
    ），或『同一份』起訴書內所載被告數罪犯行，經法院審理
    復認定該數罪間有上開實質上或裁判上一罪之關係而言，然
    而上開情形，均與本案實際情形有異，自不得據以認定本件
    亦應為相同之處理結果，其理甚明。而本件後函所附之起訴
    書，暨與前起訴書完全相同，本署復另以函文表示更正後函
    內容，足見檢察官並無就被告甲○○等人上開詐欺案件有另
    訴請法院裁判之意，就此行政作業所致誤失，當由行政程序
    予以簽併終結，方符訴訟經濟及當事人權利保障之原則」等
    語，但該署檢察官於97年10月28日以南檢瑞第97偵6081字第
    81773號函檢送「前開相同之起訴書正本」10份、影印卷宗
    23宗發文至原審，既有起訴之意，已如上述，自難認該署檢
    察官上開函文僅係行政作業之疏失，檢察官上開所指，容有
    誤會。至於訴經提起後，檢察官於第一審辯論終結前，發見
    有應不起訴或以不起訴為適當之情形者，本得依刑事訴訟法
    第269條規定，提出撤回書敘述理由而撤回起訴，是該署雖
    旋稱行政疏失，於97年12月8日函請將本案卷證卷證資料送
    併97年度易字第1839號案件辦理者，並非依該規定撤回起訴
    ，原審法院仍應依法審判。
四、綜上，臺灣臺南地方法院檢察署檢察官前以97年度偵字第60
    81號向臺灣臺南地方法院提起公訴，並經原審法院受理在案
    ，於法並無不合，茲該署檢察官又就被告6人上開同一犯行
    ，向原審法院重行提起公訴，於法即有未合，從而原審不經
    言詞辯論，而為不受理判決之諭知，核無違誤。檢察官上訴
    意旨，仍執前詞，指摘原判決不當，為無理由，應予駁回，
    並不經言詞辯論，逕為判決。
據上論結，應依刑事訴訟法第368條、第372條，判決如主文。
中    華    民    國    98    年    4     月    15    日
                  刑事第四庭    審判長法  官  吳志誠
                                      法  官  羅心芳
                                      法  官  陳珍如
以上正本證明與原本無異。
不得上訴。
                                      書記官  岑  玢
中    華    民    國    98    年    4     月    15    日


司法院資訊處製作；財團法人民間司法改革基金會備份。
